臺灣高等法院高雄分院刑事判決　　　　96年度上訴字第1992號
上　訴　人　臺灣屏東地方法院檢察署檢察官
被　　　告　乙○○
選任辯護人　蔡祥銘律師
　　　　　　蔡晉祐律師
上列上訴人因被告偽證案件，不服臺灣屏東地方法院96年度訴字
第685 號中華民國96年8 月22日第一審判決（起訴案號：臺灣屏
東地方法院檢察署96年度偵字第2263號），提起上訴，本院依簡
式審判程序判決如下：
    主  文
原判決撤銷。
乙○○證人於檢察官偵查時，於案情有重要關係之事項，供前具
結，而為虛偽陳述，處有期徒刑伍月，減為有期徒刑貳月又拾伍
日。緩刑參年。
    事  實
一、乙○○為屏東縣警察局東港分局崁頂分駐所警員，緣於民國
    95年2 月28日18時16分，獲報前往處理發生在屏東縣崁頂鄉
    ○○村○○○路181 之10號前之傷害案件（後由臺灣屏東地
    方法院檢察署以95年偵字第3458號案件偵辦，下稱鄞案），
    於同年月日18時30分起至20時止全程在場，明知告發人甲○
    ○與鄞案其他被告互毆，竟基於偽證之犯意，於95年6 月21
    日14時40分許，在臺灣屏東地方法院檢察署檢察官就鄞案而
    為偵訊時，以證人身份到場作證，供前具結後，對於鄞案案
    情有重要關係事項，為虛偽之陳述，稱：「我沒有看到甲○
    ○與他人互毆或打架；好幾個人圍著甲○○，但沒有打；沒
    有看到甲○○打其他人；我與甲○○對話時，他並無口齒不
    清的情形；在案發現場發生衝突後，甲○○身上或臉部沒有
    傷」等語。
二、案經甲○○告發後，由臺灣屏東地方法院檢察署檢察官偵查
    起訴。
    理  由
一、本件被告乙○○所犯係刑法第168 條偽證罪，其係死刑、無
    期徒刑、最輕本刑為3 年以上有期徒刑以外之罪，被告於本
    院審理程序中就被訴事實為有罪之陳述，經告知被告簡式審
    判程序之旨，並聽取檢察官及被告、辯護人之意見後，本院
    裁定進行簡式審判程序審理，合先敘明。
二、上開犯罪事實，業據被告乙○○於原審及本院審理中，坦承
    不諱，並有臺灣屏東地方法院檢察署95年度偵字第2458號案
    件於95年6 月21日14時40分許之偵訊筆錄、證人結文附卷可
    稽（見96他128 號卷第6-9 頁；本院卷第12頁），而告發人
    甲○○於上開鄞案中，確有與他人互毆之情，亦經另一在場
    處理之員警李江河於鄞案偵查中結證明確，亦有該偵訊筆錄
    附卷可稽（見96他128 號卷第9-10頁），而被告於鄞案偵查
    中之證述，亦與其就鄞案於95年3 月7 日所製作之職務報告
    所載內容不符，亦有該職務報告在卷足憑（見96他128 號卷
    第11頁），故被告上開自白與事實相符，被告犯罪事證明確
    ，犯行洵堪認定。
三、另被告係於原審96年8 月14日準備程序時，為上開偽證犯行
    之自白，有原審該準備程序筆錄可憑（見原審卷第16頁），
    而鄞案則係本院以96年度上易字第490 號案件，於96年8 月
    6 日判決確定，有該案判決書附卷可稽（見本院卷），故被
    告自白係在所虛偽陳述之案件確定後，而不合於刑法第172
    條減輕或免除其刑之規定，亦併此敘明。
四、核被告乙○○所為, 係犯刑法第168 條之偽證罪。
五、檢察官上訴稱：被告與告發人（檢察官上訴書誤載為告訴人
    ）和解時，曾表示會將鄞案之加害人全盤托出，惟和解後，
    被告仍堅不吐實，致影響告發人權益，而認原審量刑不當云
    云。辯護人則為被告辯稱：被告業已自白偽證，且其職務報
    告亦未記載曾目擊何人毆打告發人，故被告自白後業已據實
    陳述，並無堅不吐實之情等語。經查，被告與告發人之和解
    書內，並未記載被告應指認加害人之內容，有該和解書附卷
    可憑（見原審卷第20之2 頁），另被告製作之上開職務報告
    亦係記載鄞案當時在場之人，而未記載何人毆打告發人，有
    該職務報告在卷可稽，故被告於本案自白偽證犯行後，雖未
    能具體指認鄞案之加害人，但實難謂其仍未據實陳述當時情
    形，故認檢察官上開上訴理由，尚無足採。
六、原審認被告犯罪事證明確，而予依法論科，固非無見；惟查
    ，受緩刑之宣告，而執行刑法第74條第2 項第5 款之向指定
    之公益團體、地方自治團體或社區提供40小時以上240 小時
    以下之義務勞務者，應於緩刑期間付保護管束，刑法第93條
    第1 項第2 款定有明文。原審判決對被告宣告緩刑3 年，並
    依刑法第74條第2 項第5 款規定諭知被告為120 小時之義務
    勞務，惟未依法宣告被告應於緩刑期間付保護管束，於法自
    有違誤。檢察官以上開理由提起上訴，指摘原判決不當，雖
    無理由，惟原判決既有上開違誤，自仍應由本院予以撤銷改
    判。
七、爰審酌被告之智識程度，無犯罪前科，其身為警員，對於法
    律規定應較常人熟稔，惟竟對親自處理之刑事案件，於檢察
    官調查時，就案情有重要關係之事項，供前具結而為虛偽陳
    述，幸檢察官及法院事後均未受其誤導，惟其行為仍有使裁
    判陷於錯誤之危險，被告於原審審理時已坦承犯行，且與告
    發人（原審判決誤載為告訴人）甲○○達成民事和解，有和
    解書1 分在卷供憑等一切情狀，量處如主文第2 項所示之刑
    。另96年6 月15日訂定之中華民國九十六年罪犯減刑條例，
    業於96年7 月4 日經總統公布，於同年月16日施行，被告上
    開犯罪，係在96年4 月24日以前，所犯非屬該條例第3 條第
    1 項所列不予減刑之罪名，爰依同條例第2 條第1 項第3 款
    、第7 條規定減其刑期二分之一。再按被告於行為後，刑法
    關於緩刑之規定，業於94年2 月2 日修正公布，並於95年7
    月1 日施行，惟犯罪在新法施行前，新法施行後裁判，緩刑
    之宣告，仍應適用新法第74條之規定（有最高法院95年度第
    8 次刑事庭會議紀錄參照）。查被告前未曾受有期徒刑以上
    刑之宣告，因一時失慮，偶罹刑典，事後已坦承犯行，並與
    告發人甲○○達成民事和解而同意給付告發人新臺幣25萬元
    ，有該和解書附卷可憑，其已具有悔意，認經此刑之宣告後
    ，應知警惕而無再犯之虞，本院因認暫不執行其刑為當，故
    依修正後刑法第74條第1 項第1 款規定，宣告緩刑3 年，以
    啟自新。另依上開被告與告發人之和解條件，被告需給付25
    萬元予告發人，故認被告於緩刑期間內無再附其他條件及付
    保護管束之必要，併此敘明。
據上論斷，應依刑事訴訟法第369 條第1 項、第273 條之1 第1
項、第299 條第1 項前段，刑法第168 條、第74條第1 項第1 款
，中華民國96年罪犯減刑條例第2 條第1 項第3 款、第7 條，判
決如主文。
本案經檢察官李門騫到庭執行職務。
中　　華　　民　　國　　96　　年　　12　　月　　5 　　日
                  刑事第七庭    審判長法  官    莊飛宗
                                      法  官    孫啟強
                                      法  官    邱明弘
以上正本證明與原本無異。
如不服本判決應於收受本判決後10日內向本院提出上訴書狀，其
未敘述上訴理由者，並得於提起上訴後10日內向本院補提理由書
狀（均須按他造當事人之人數附繕本）「切勿逕送上級法院」。
中　　華　　民　　國　　96　　年　　12　　月　　5 　　日
                                      書記官    黃玉珠
附錄本判決論罪科刑法條：
刑法第168條
於執行審判職務之公署審判時或於檢察官偵查時，證人、鑑定人
、通譯於案情有重要關係之事項，供前或供後具結，而為虛偽陳
述者，處7 年以下有期徒刑。
